臺灣士林地方法院民事判決　　　　　　　 96年度訴字第337號
原　　　告　丙○○
訴訟代理人　劉炳烽律師
複代理人　　乙○○
被　　　告　甲○○
上列當事人間清償借款事件，本院於民國96年7 月27日言詞辯論
終結，判決如下：
    主  文
被告應給付原告新台幣伍拾玖萬陸仟柒佰拾伍元，及自民國九
十五年十月三日起至清償日止，按年息百分之五計算之利息。
原告其餘之訴駁回。
訴訟費用由被告負擔百分之九十二，餘由原告負擔。
本判決第一項原告以新台幣貳拾萬元供擔保後，得假執行；但被
告以新台幣伍拾玖萬陸仟柒佰拾伍元為原告供擔保，或將上開
金額提存後，得免為假執行。
原告其餘假執行之聲請駁回。
    事實及理由
一、原告起訴主張：被告於民國83年1 月25日邀同原告為連帶保
    證人，向訴外人台灣省合作金庫（現改制為合作金庫商業銀
    行股份有限公司，以下簡稱：合庫銀行）借款新台幣（下同
    ）650 萬元。嗣被告未依約清償，合庫銀行於84年7 月29日
    向原告主張連帶保證責任，逕將原告於合作金庫銀行仁愛支
    庫內之64萬6,735 元存款予以抵銷。為此依民法第312 條、
    第749 條規定，就原告上開實際代償數額，訴請主債務人即
    被告給付。並聲明：(一)被告應給付原告64萬6,735 元，及自
    起訴狀繕本送達被告之翌日起至清償日止，按年息5%計算之
    利息。(二)願供擔保，請准宣告假執行。
二、被告則以：兩造原係交往多年之男女朋友，被告所以向合庫
    銀行辦理系爭貸款，係因原告將其所有之房屋以900 萬元出
    售被告，除被告已給付之250 萬元外，另由原告協助被告向
    合庫銀行以上開房屋擔保貸款650 萬元支付買賣價金，原告
    乃自任連帶保證人。嗣因被告未依約繳交房貸，僅得委託原
    告代為出售房屋，未足清償部分乃遭合庫銀行向原告追償。
    因兩造有此密切關係，辦理貸款時且同居一處，依情理原告
    實不該向被告追償或至少應負擔二分之一之貸款。再兩造往
    來期間，被告曾於86年年底至88年年中約2 年時間，每月貸
    予原告2 萬元，總額約24萬元；另於94年9 月貸予原告5 萬
    元，爰就被告對原告上開2 筆消費借貸債權，與原告本件請
    求主張抵銷。另據被告向原告詢問結果，原告係被迫將本件
    債權讓與一位「吳律師」等語，資為抗辯。並聲明：(一)原告
    之訴及假執行之聲請均駁回。(二)如受不利之判決，願供擔保
    請准宣告免為假執行。
三、兩造不爭執之事實（本院卷第69頁、80頁）：
  (一)被告於83年1 月25日邀同原告為連帶保證人，向訴外人合庫
    銀行借款650 萬元。嗣被告未依約清償，合庫銀行於84 年7
    月29日向原告主張連帶保證責任，逕將原告於合作金庫銀行
    仁愛支庫內之64萬6,735 元存款予以抵銷。
  (二)被告曾於94年9 月6 日、同月12日分別轉帳3 萬元、2 萬元
    予原告。
  (三)以上原告主張事實，並有原告所提與所述相符之借據2 份、
    存款簿1 份及代償證明書1 份（均影本）為證（本院卷第9
    至12頁）， 並經本院依職權向訴外人合作金庫銀行查明屬
    實，有該銀行所提授信戶結案資料查詢單、放款帳務序時記
    錄明細表（均影本）等資料在卷足憑（本院卷第61至65頁）
    ；被告主張匯款5 萬元予原告之事實，並有被告所提銀行綜
    合存款存摺轉帳紀錄（影本）附卷可稽（本院卷第72、73頁
    ），均堪信為真實。
四、兩造爭點：
  (一)本件原告保證人代償求償權是否業已發生？被告以上開貸款
    過程抗辯是否有據？
  (二)被告抵銷抗辯是否成立？
五、茲就上開爭點分別審酌如下：
  (一)本件原告保證人代償求償權是否業已發生？被告以上開貸款
    過程、債權轉讓等項抗辯是否有據？
  1.按保證人向債權人為清償後，於其清償之限度內，承受債權
    人對於主債務人之債權，民法第749 條前段定有明文。本件
    原告為擔保被告對訴外人合庫銀行之借款，與合庫銀行訂立
    連帶保證契約，並因上開連帶保證契約法律關係，由合庫銀
    行對原告主張抵銷而清償被告所負債務本、息合計64萬6,73
    5 元等情，既經本院認定如前述，揆諸上揭法條規定，自應
    由原告於前揭清償64萬6,735 元之限度內，承受合庫銀行對
    被告之債權。
  2.雖告則以兩造曾有密切關係、貸款過程等事項以為抗辯，然
    上開事項，均為被告主觀上情感之認知，並不足構成法律上
    原告權利消滅、障礙事由，被告執此為辯，自難認為有據。
    又被告主張原告被迫將債權讓與某一「吳律師」乙節，為原
    告所否認，被告復未能舉證以實其說，被告所辯，亦難認為
    真實。
  (二)被告抵銷抗辯是否成立？
  1.被告主張94年9月間貸與原告5萬元部分：
    被告確曾於94年9 月6 日、同月12日分別轉帳3 萬元、2 萬
    元予原告之事實，業經本院認定如上，雖原告辯稱：上開款
    項係被告為清償對原告所負之另一債務而給付云云，然為被
    告所否認，原告復未就兩造間存有另一5 萬元債權債務關係
    之事實舉證以實其說，自難認其抗辯為真。被告主張因借款
    而交付原告上開5 萬元，原告對被告負有5 萬元消費借貸債
    務，應堪信為真實。
  2.被告主張86年年底至88年年中約2 年的時間，每月貸予原告
    2萬元，合計共24萬元部分：
    被告主張上開貸予原告24萬元之事實，為原告所否認，被告
    就此復未能舉證以實其說，自難認為真實。
  3.按二人互負債務，而其給付種類相同，並均屆清償期者，各
    得以其債務，與他方之債務，互為抵銷；抵銷，應以意思表
    示，向他方為之，其相互間債之關係，溯及最初得為抵銷時
    ，按照抵銷數額而消滅，民法第334 條前段、第335 條分別
    定有明文。本件被告對原告負有64萬6,735 元之金錢債務，
    被告對原債權人合庫銀行之清償期早已屆至；又原告對被告
    負有5 萬元、不定期限消費借貸債務，被告於本院96年5 月
    2 日為抵銷之抗辯，迄本院96年7 月27日言詞辯論期日止，
    已逾1 個月期間，應認清償業已屆至（民法第478 條參照）
    ，依上開規定，被告抵銷之主張，自屬有據，原告之請求經
    抵銷後，應為59萬6,735 元（計算式：
    000000-00000=596735 ）。
六、從而，原告本於上開原因事實，依民法第749 條規定，訴請
    被告給付59萬6,735 元，及自起訴狀繕本送達被告之翌日即
    民國95年10月3 日起至清償日止，按法定利率年息5%計算之
    利息，為有理由，應予准許，逾此部分請求，則為無理由，
    應予駁回。
七、兩造陳明願供擔保，聲請宣告假執行或免為假執行，經核原
    告勝訴部分，合於法律規定，爰分別酌定相當之擔保金額宣
    告之；原告其餘假執行之聲請，因訴之駁回而失所依據，不
    予准許。
八、本件事證已臻明確，其餘兩造主張、陳述暨所提之證據，經
    審酌均與本院前揭判斷不生影響，爰不一一詳予論述，附此
    敘明。
九、據上論結，原告之訴為一部有理由，一部無理由，並依民事
    訴訟法第79條、第390 條第2 項、第392 條，判決如主文。
中　　華　　民　　國　　96　　年　　8 　　月　　15　　日
                  民事第二庭  法　官　王本源
以上正本證明與原本無異。
如對本判決上訴，須於判決送達後20日內向本院提出上訴狀。
中　　華　　民　　國　　96　　年　　8 　　月　　17　　日
                              書記官  陳淑女
